---
title: "Управляющие конструкции и пакеты"
author: "<i>Основы программирования на R</i><br><br>Антон Антонов"
output: 
  revealjs::revealjs_presentation:
    theme: serif
    highlight: tango
    center: false
    transition: fade
    pandoc_args: [ 
      "--slide-level", "1", 
      "--include-in-header", "custom.css"
    ]
---

```{r setup, echo=FALSE}
options(width = 110)
```

# `if` и `else`

. . .

```{r, eval=FALSE}
if (<condition>) {<do something>} else {<do another thing>}
```

>- Здесь \<condition\> -- это выражение, результатом которого будет логический вектор длины 1 (`TRUE` или `FALSE`, `NA` приведёт к ошибке)
>- \<do something\> и \<do another thing\> -- произвольные команды

. . .

```{r}
if (sqrt(2) > 1.5) {
  print("Greater!")
} else {
  print("Less!")
}
```

Переносить `else` на новую строку нельзя!

# `ifelse`

```{r}
if (c(TRUE, FALSE)) print("Hmm...?")
```

. . .

```{r}
ifelse(runif(8) > 0.5, "Орёл", "Решка")
```

. . .

```{r}
x <- runif(8)
ifelse(x > 2/3, "Камень", 
       ifelse(x > 1/3, "Ножницы", "Бумага"))
```

# Множественный выбор: `switch`

. . .

```{r}
switch("factorial", 
       sum = 5 + 5,
       product = 5 * 5,
       factorial = factorial(5), 
       0)
```
Используется достаточно редко

# Циклы: `repeat`

```{r}
i <- 0
repeat {
  i <- i + runif(1)
  print(i)
  if (i > 5) break
}
```

# Циклы: `while`

```{r}
i <- 2^14
while (i > 1000) {
  i <- i/2
  print(i)
}
```


# Циклы: `for`

. . .

```{r}
for (i in 1:8) {
  if (i %% 2 == 0) print(i)
}
```

. . .

```{r}
for (i in letters) {
  if (i == "b") next
  if (i == "d") break
  print(i)
}
```

. . .

Внутри цикла необходимо принудительно вызывать функцию `print`!

```{r}
for (i in 1:5) i
```


# `for` против векторизации

. . .

```{r, cache=TRUE}
v <- 1:1e5
system.time({
  x <- 0
  for (i in v) x[i] <- sqrt(v[i])
})
```

. . .

```{r}
system.time({
  y <- sqrt(v)
})
identical(x, y)
```

# Пакеты (packages)

>- R спроектирован как расширяемый язык, основанный на _пакетах_
>- Ядро языка -- пакет `base`
>- Вместе с `base` поставляется несколько пакетов, часть из которых уже подключена в сессии, а остальные можно подключать без необходимости установки
>- Неправильно называть пакет (`package`) библиотекой (`library`)!
>- Ещё раз: модули расширений для R называются пакетами!
>- Библиотека (в контексте экосистемы R) -- это место на диске, где хранятся доступные пакеты

. . .

```{r}
.libPaths()
```

# Пакеты (packages)

>- CRAN: https://cran.r-project.org/
>- github, bitbucket

. . .

```{r, eval=FALSE}
installed.packages()
```

```{r, echo = FALSE}
i <- as.data.frame(installed.packages())
i <- na.omit(i[, c("Package", "Priority")])
i[i$Priority == "base", ]
```

# Подключение пакетов

. . .

```{r, eval=FALSE}
grid.newpage()
```

. . .

```{r, fig.height=3, fig.width=3, fig.align='center'}
library(grid)
grid.newpage()
grid.lines()
```

>- `library(pkgname)`: можно писать название пакета без кавычек
>- Вместо `library(pkgname)` можно использовать `require(pkgname)`

# Установка пакетов из CRAN

. . .

```{r, eval=FALSE}
install.packages("xts", dependencies = TRUE)
```

```{r, message=F, warning=F}
library(xts)
```
. . .

Обновление пакетов: `update.packages()`

. . .

Крайне полезная функция для случая, если какие-то пакеты не работают, как надо: `sessionInfo()`

```{r, echo=FALSE}
sessionInfo()
```

# Глоссарий

. . .

`?if`, `?ifelse`, `?switch`

`?Logic`

`?repeat`, `?while`, `?for`

`?installed.packages`, `?library`, `?require`

`?install.packages`, `?update.packages`

`?sessionInfo`


