---
title: "Пример работы с данными"
author: "<i>Основы программирования на R</i><br><br>Антон Антонов"
output: 
  revealjs::revealjs_presentation:
    theme: serif
    highlight: tango
    center: false
    transition: fade
    pandoc_args: [ 
      "--slide-level", "1", 
      "--include-in-header", "custom.css"
    ]
---

```{r setup, echo=FALSE}
options(width = 110)
```

# Импорт данных

>- Из файла:
    + Comma separated values (.csv), tab separated values
    + Неструктурированный текст -- `readLines`, `scan`
    + XML, HTML -- `library(XML)`, `library(httr)`, ...
    + JSON, YAML -- `library(rjson)`, `library(RJSONIO)`, ...
    + Excel -- `library(XLConnect)`, `library(readxl)`
    + SAS, Stata, SPSS, MATLAB -- `library(foreign)`, `library(sas7bdat)`
>- Web -- `library(rvest)`
>- Базы данных:
    + Реляционные -- `library(DBI)`, `library(RSQLite)`, ...
    + Нереляционные -- `library(rmongodb)`, ...
>- ...

# Чтение табличных данных

Основной инструмент: `read.table`

>- `file` -- имя файла
>- `header` -- наличие или отсутствие заголовка в первой строке
>- `sep` -- разделитель значений, `dec` -- десятичная точка
>- `quote` -- символы, обозначающие кавычки (для строкового типа)
>- `na.strings` -- строки, кодирующие пропущенное значение
>- `colClasses` -- типы столбцов (для быстродействия и указания типа: строка-фактор-дата/время)
>- `comment.char` -- символ, обозначающий комментарий
>- `skip` -- количество строк пропускаемых c начала файла

. . .

Функции `read.csv`, `read.csv2`, `read.delim` и `read.delim2` 
суть оболочки над `read.table` с расставленными умолчаниями

# Типичные этапы (пред)обработки данных

>- Импорт в дата фрейм
>- Очистка значений, проверка типов
>- Работа со строками: имена, переменные строкового типа, факторы
>- Пропущенные значения: идентификация, способ обработки
>- Манипулирование переменными: преобразование, создание, удаление
>- Подсчёт описательных статистик: split-apply-combine
>- Визуализация данных
>- Экспорт

# Очистка значений, проверка типов

Типы переменных, на которых легко ошибиться при импорте:

>- Числовые типы становятся строковыми
    + из-за пропущенных значений, отмеченных не как `NA`
      `na.strings = c("NA", "Not Available", "Missing")`
    + из-за неверно указанных разделителя, десятичного знака <br>
      `sep = ","`, `dec = "."`
    + из-за кавычек, сопроводительного текста или комментариев <br>
      `quote`, `comment.char`, `skip`
>- Строковые типы становятся факторами либо наоборот <br>
   `as.character`, `as.factor`
>- Тип "дата/время" остаётся строковым
   `as.POSIXct`, `as.POSIXlt`, `as.Date`
   
. . . 

Функции `str`, `summary`, `head` и `tail` помогут определить, всё ли в порядке


# Работа с переменными

>- Функции `complete.cases` и `na.omit` для удаления наблюдений с пропущенными значениями: <br>
   `df[complete.cases(df), ]` либо `na.omit(df)`
>- Замена NA на некоторые значения может быть потенциально опасной
    + заполнение средним может вносить смещение в данные
    + заполнение нулями в большинстве случаев вообще некорректно!
>- Создание, изменение и удаление переменных выполняется конструкциями <br>
    `df$new_var <- <...>`, <br>
    `df$old_var <- f(df$old_var)`, <br>
    `df$old_var <- NULL`
>- Кроме того, для работы сразу с большим количеством переменных есть функция `within`

#Экспорт

>- `write.table`, `write.csv` и `write.csv2` практически идентичны функциям импорта
>- Если массив данных достаточно большой, лучше всего отделять этап предобработки данных
    + отдельным файлом `.R`
    + отдельным файлом с предобработанными ("чистыми") данными

# Массив данных

. . .

McNew, L. B. and C. M. Handel. 2015. 
Evaluating species richness: biased ecological inference results 
from spatial heterogeneity in species detection probabilities. 
Ecological Applications 25:1669-1680. doi:10.1890/14-1248.1

Ссылка на данные: [http://alaska.usgs.gov/products/data.php?dataid=5](http://alaska.usgs.gov/products/data.php?dataid=5) либо [https://github.com/tonytonov/Rcourse/blob/master/avianHabitat.csv](https://github.com/tonytonov/Rcourse/blob/master/avianHabitat.csv)

# Массив данных

. . .

Массив содержит данные о растительности в ареалах охраняемых видов птиц в заповеднике полуострова Сьюэрд (Аляска, США), собранные летом 2012 года.

```{r, echo=FALSE, fig.width=4, fig.height=4, fig.align='center', message=FALSE}
library(ggmap)
map_data <- get_map(location = "Seward Peninsula",
    color = "color",
    source = "google",
    maptype = "satellite",
    zoom = 3)

ggmap(map_data) + 
  annotate("point", x=-164.25, y=65.33, colour = I("red"), size = 3)
```