---
title: "Функции"
author: "<i>Основы программирования на R</i><br><br>Антон Антонов"
output: 
  revealjs::revealjs_presentation:
    theme: serif
    highlight: tango
    center: false
    transition: fade
    pandoc_args: [ 
      "--slide-level", "1", 
      "--include-in-header", "custom.css"
    ]
---

```{r setup, echo=FALSE}
options(width = 110)
```

# Функция как объект

Функция в R -- объект "первого класса", её можно:

. . .

Использовать как обычный объект
```{r}
str(c(mean, max))
fun_list <- c(mean, max)
sapply(fun_list, function(f) f(1:100))
```

# Функция как аргумент

. . .

Указывать в качестве аргумента

```{r}
apply_f <- function(f, x) f(x)
sapply(fun_list, apply_f, x = 1:100)
```

. . .

... при этом анонимная функция тоже подойдёт

```{r}
apply_f(function(x) sum(x^2), 1:10)
```

# Функция как return value

Использовать как возвращаемое значение

```{r}
square <- function() function(x) x^2
square()
square()(5)
```

# Функции внутри функций

. . .

```{r}
f <- function(x) {
  g <- function(y) if (y > 0) 1 else if (y < 0) -1 else 0
  sapply(x, g)
}
all.equal(f(-100:100), sign(-100:100))
```

. . .

Идеальный случай: если функция `g` нужна только внутри функции `f` и не очень громоздка

Функция внутри функции -- один из вариантов инкапсуляции в R

# Исходный код функции

. . .

Простейший случай: напечатать имя функции без скобок (напр., `sd`)

```{r}
(f <- function(x) x^5)
```

. . .

Если в выводе есть `.C`, `.Call`, `.Fortran`, `.External`, `.Internal`, `.Primitive`, то это обращение к скомпилированному коду: нужно смотреть исходный код R (напр., `var`)

. . .

Если в выводе есть `UseMethod` или `standardGeneric`, то это method dispatch для классов S3/S4 (полиморфизм; напр., `plot`)

```{r}
methods(plot)[1:20]
```

Полное описание всех случаев: [http://stackoverflow.com/questions/19226816/how-can-i-view-the-source-code-for-a-function](http://stackoverflow.com/questions/19226816/how-can-i-view-the-source-code-for-a-function)

# Возвращаемое значение

. . .

Определяется либо ключевым словом `return`: 
```{r}
has_na <- function(v) {
  for (k in v) if (is.na(k)) return(TRUE)
  return(FALSE)
}
```

. . .

либо последним вычисленным значением:
```{r}
has_na <- function(v) any(is.na(v))
```

# Аргументы по умолчанию

. . .

Посмотрите, как объявлена функция `seq`:

```{r, eval=FALSE}
seq(from = 1, to = 1, by = ((to - from)/(length.out - 1)),
    length.out = NULL, along.with = NULL, ...)
```

. . .

>- Аргументы могут иметь значения по умолчанию
>- Значения могут вычисляться на лету!

. . .
```{r}
seq() # from = 1, to = 1
seq(1, 5, length.out = 11) # by = (5 - 1)/(11 - 1)
```

# Правила разбора аргументов

. . .

Рассмотрим на примере:

```{r, eval=FALSE}
f <- function(arg1, arg2, remove_na = TRUE, ..., optional_arg) {}
f(1, arg2 = 2, remove = F, optional_arg = 42, do_magic = TRUE)
```

. . .

Разбор аргументов проходит в три этапа:

1. Точное совпадение имени аргумента -- `arg2`, `optional_arg`
2. Частичное совпадение имени аргумента (только до `...`) -- `remove_na`
3. Разбор аргументов по позиции -- `arg1`

Неразобранные аргументы попадают в `...` -- `do_magic`

# Проброс аргументов

. . .

Один случай использования ellipsis -- "произвольное количество передаваемых объектов", функции `sum`, `c`, `cbind`, `paste`

. . .

Другой характерный случай -- "проброс аргументов":

```{r}
f <- function(x, pow = 2) x^pow
integrate(f, 0, 1) # lower = 0, upper = 1, pow = 2
integrate(f, 0, 1, pow = 5) # same, but pow = 5
```

# Бинарные операторы

Оператор `x %in% y`: есть ли вхождения элементов `x` в `y`? 
```{r}
1:5 %in% c(1, 2, 5)
```

. . .

```{r}
"%nin%" <- function(x, y) !(x %in% y)
1:5 %nin% c(1, 2, 5)
```

# Глоссарий

. . .

`?"function"`

Source code for functions, `?methods`

Argument matching, ellipsis (`?"..."`)