---
title: "Дата фреймы"
author: "<i>Основы программирования на R</i><br><br>Антон Антонов"
output: 
  revealjs::revealjs_presentation:
    theme: serif
    highlight: tango
    center: false
    transition: fade
    pandoc_args: [ 
      "--slide-level", "1", 
      "--include-in-header", "custom.css"
    ]
---

```{r setup, echo=FALSE}
options(width = 110)
```

# Дата фрейм

>- Дата фрейм (data frame) -- двумерная таблица с данными (Excel spreadsheet, SQL-таблица)
>- Де-факто стандартный способ хранения данных в формате "наблюдения/переменные": <br> строки соответствуют наблюдениям, столбцы -- переменным

. . .

Places        N\_coord     E\_coord           Date     Temp
-------      ---------    ---------     ----------   ------
MM Faculty       59.88        29.83     07.01.2014      -15
PP Fortress      59.95        30.32     15.05.2013       17
SPbU main        59.94        30.3      22.06.2013       22
MM Faculty       59.88        29.83     09.01.2014      -21
...                ...          ...            ...      ...

. . .

data frame наследует свойства матрицы (прямоугольная форма) и списка (переменные могут быть разных типов)


# Создание дата фреймов

. . . 

```{r}
df <- data.frame(x = 1:4, y = LETTERS[1:4], z = c(T, F))
df
```

. . . 

Функция `str` -- сводка об объекте:
```{r}
str(df)
```

# Имена

. . .

```{r}
df <- data.frame(x = 1:4, y = LETTERS[1:4], z = c(T, F), 
                 row.names = c("Alpha", "Bravo", "Charlie", "Delta"))
df
```

. . .

```{r}
rownames(df); colnames(df) #dimnames(df)
```

# Размерности

. . .

```{r}
nrow(df); ncol(df) #dim(df)
```

. . .

Две важные особенности:

>- &zwnj; `length(df)` возвращает количество _столбцов_ (переменных), а не общее количество элементов
>- &zwnj; `names(df)` также возвращает имена столбцов 

. . .

```{r}
length(df); names(df)
```

# Индексация data frame

. . .

Как для матрицы:

```{r}
df[3:4, -1]
```

. . .

```{r}
df[c(F, T), c("z", "x")]
```

# Индексация data frame

. . .

```{r}
df[, 1]; df[, 1, drop = FALSE]
```

. . .

Как для списка:

```{r}
df$z #df[[3]]; df[["z"]]
```

# Фильтрация по условию

. . .

```{r}
df[df$x > 2, ]
```

. . .

```{r}
subset(df, x > 2)
```

. . .

```{r}
subset(df, x > 2, select = c(x, z))
```

# Комбинирование data frame

. . . 

Функции `rbind`/`cbind` работают как для матриц:

```{r}
rbind(df, data.frame(x = 5:6, y = c("K", "Z"), z = TRUE, row.names = c("Kappa", "Zulu")))
```

. . .

```{r}
cbind(df, data.frame(season = c("Summer", "Autumn", "Winter", "Spring"), temp = c(20, 5, -10, 5)))
```

# Комбинирование data frame: `merge`

. . .

```{r}
df
```

. . .

```{r}
df_salary <- data.frame(x = c(3, 2, 6, 1), salary = c(100, 1000, 300, 500))
merge(df, df_salary, by = "x")
```

. . . 

Для тех, кто знаком с SQL: это inner join. 

Остальные типы (left, right, outer, cross join) легко найти на stackoverflow по запросу "r joins".

# Глоссарий

. . .

`?data.frame`

`?str`

`?rownames`, `?colnames`, `?dimnames`, `?nrow`, `?ncol`, `?dim`

`?subset`, `?rbind`, `?cbind`, `?merge`