---
title: "Факторы"
author: "<i>Основы программирования на R</i><br><br>Антон Антонов"
output: 
  revealjs::revealjs_presentation:
    theme: serif
    highlight: tango
    center: false
    transition: fade
    pandoc_args: [ 
      "--slide-level", "1", 
      "--include-in-header", "custom.css"
    ]
---

```{r setup, echo=FALSE}
options(width = 110)
```

# Факторы

>- В статистике существует деление на _количественные_ и _качественные_ переменные
>- Для качественных переменных есть `factor`
>- Фактор -- это гибрид целочисленного (integer) и строкового (character) вектора

. . .

```{r}
set.seed(1337)
f <- factor(sample(LETTERS, 30, replace = TRUE))
f
```

# Уровни фактора

. . .

```{r}
as.numeric(f)
as.character(f)
```

. . .

```{r}
levels(f)
nlevels(f)
```

# Уровни фактора

Индексирование определено для `==` и `!=`:

```{r}
f[f == "A"] <- "Z"
f
```

. . .

```{r}
(f <- droplevels(f))
```

# Преобразование уровней фактора

. . .

```{r}
levels(f) <- tolower(levels(f))
#levels(f) <- letters[LETTERS %in% levels(f)]
f
```

. . .

```{r}
levels(f)[1] <- "bbb"
f
```

# Упорядоченные факторы

>- Если категории качественной переменной упорядочены, то это _порядковая_ переменная
>- Упорядоченный фактор: функция `ordered` либо аргумент `ordered = TRUE` для `factor`

. . .

```{r}
temp <- c("freezing cold", "cold", "comfortable", "hot", "burning hot")
ft <- ordered(sample(temp, 14, replace = TRUE), temp)
ft
ft[ft >= "hot"]
```

# Преобразование количественной переменной в качественную

>- `cut` разбивает `numeric` вектор на интервалы
>- `table` производит подсчёт количества элементов для каждого уровня фактора

. . .

```{r}
cut(rnorm(10), -5:5)
table(cut(rnorm(1000), -5:5))
```


# options

>- У сессии R есть набор активных настроек, отвечающих за подсчёт и вывод результатов вычислений
>- `?options` :
    + `digits` -- количество знаков при печати чисел
    + `error` -- поведение при ошибке
    + `width` -- длина строки при печати векторов и матриц
>- По умолчанию, все строковые переменные становятся факторами, отменить такое поведение можно вызовом `options(stringsAsFactors = FALSE)`

# tapply

>- Факторы чаще всего встречаются как переменные в дата фреймах
>- Одна из наиболее распространённых задач -- подсчёт некоторой статистики по группам

. . .

```{r}
#?warpbreaks
str(warpbreaks)
tapply(warpbreaks$breaks, warpbreaks$wool, max)
```

# Глоссарий

. . .

`?factor`

`?levels`, `?nlevels`, `?droplevels`

`?ordered`

`?cut`, `?table`

`?options`

`?tapply`
