---
title: "R Markdown"
author: "Антон Антонов"
---

```{r setup, echo=FALSE}
options(width = 110)
```

## Inline code

>- Простейший случай: вставка результата в виде текста прямо в строку
>- Синтаксис: backtick ("`") - "r" - пробел - код на R - backtick
>- Пример: "Теорема доказана в предположении, что число пи равно `` `r knitr::inline_expr('ceiling(pi)')` ``."
>- Результат: "Теорема доказана в предположении, что число пи равно `r ceiling(pi)`."

## Code chunks

>- Основной способ вставки кода
>- Каждый кусок (chunk, чанк) настраиваем с помощью опций
>- Чанк может что-либо печатать, рисовать или вообще не иметь вывода

## Синтаксис чанков

```{r, echo=FALSE, comment=""}
cat(c("```{r}",
      "head(iris)",
      "```"), 
    sep='\n')
```

. . .

```{r}
head(iris)
```

## Опция echo=FALSE

>- В фигурных скобках через запятую можно указывать _опции_ чанка
>- По умолчанию печатается и код, и его результат
>- Опция `echo=FALSE` подавит вывод кода:

. . .

```{r, echo=FALSE, comment=""}
cat(c("```{r, echo=FALSE}",
      "(1:10)^3",
      "```"), 
    sep='\n')
```

. . .

```{r, echo=FALSE}
(1:10)^3
```
